臺灣臺北地方法院刑事裁定　　　　　　96年度聲判字第177號
　　聲　請　人
　　即告 訴 人　丙○○○
　　代　理　人　郭緯中律師
　　　　　　　　周裕暐律師
　　被　　　告　甲○○
　　　　　　　　乙○○
上列聲請人因告訴被告等詐欺案件，不服臺灣高等法院檢察署檢
察長於民國九十六年九月十二日九十六年度上聲議字第四五五三
號駁回再議之處分（原不起訴處分案號：臺灣臺北地方法院檢察
署檢察官九十六年偵字第一○八六一號），聲請交付審判，本院
裁定如下：
    主  文
聲請駁回。
    理  由
一、按聲請人不服上級法院檢察署檢察長或檢察總長認再議為無
    理由而駁回之處分者，得於接受處分書後十日內委任律師提
    出理由狀，向該管第一審法院聲請交付審判；法院認交付審
    判之聲請不合法或無理由者，應駁回之，刑事訴訟法第二百
    五十八條之一、第二百五十八條之三第二項前段，分別定有
    明文。次按民國九十一年一月十七日三讀通過，同年二月八
    日公布之刑事訴訟法第二百五十八條之一，係參考德國刑事
    訴訟法第一百七十二條第二項之規定及日本刑事訴訟法第二
    百六十二條準起訴之規定，增訂「聲請法院交付審判制度」
    ，聲請人於不服上級檢察署之駁回處分者，得向法院聲請交
    付審判；其目的係為對於檢察官起訴裁量之制衡，除貫徹檢
    察機關內部檢察一體之原則所含有之內部監督機制外，另宜
    有檢察機關以外之監督機制，由法院保有最終審查權而介入
    審查，提供聲請人多一層救濟途徑（刑事訴訟法第二百五十
    八條之一立法理由參照），以促使檢察官對於不起訴處分為
    最慎重之篩選，審慎運用其不起訴裁量權；從而，本條之適
    用一方面係強制聲請人先循檢察機關內部之監督機制救濟無
    效果後，始由法院為之，另方面亦促使檢察機關內部省視其
    不起訴處分是否妥當，法院有最終審查權；故交付審判之制
    度雖賦予法院於聲請人交付審判之聲請裁定准否前，可依同
    法第二百五十八條之三第三項規定為「必要之調查」，然法
    院於審查交付審判之聲請有無理由時，應以審酌聲請人所指
    摘不利被告之事證未經檢察機關詳為調查或斟酌，或不起訴
    處分書所載理由違背經驗法則、論理法則及證據法則為限，
    方符本條係為制衡檢察官不起訴裁量權之立法意旨。
二、聲請人丙○○○前以：被告甲○○、乙○○分別為設址臺北
    市松山區○○○路○段二五九號九樓國華徵信有限公司（下
    稱國華徵信公司）之員工及主管。聲請人丙○○○於民國九
    十五年七月七日下午五時許，持某真實姓名、年籍不詳男子
    照片一張及自備之委託合約書一份，前往國華徵信公司，請
    求赴基隆市○○路全球徵信社附近跟蹤該男子，並協助調查
    照片中男子之姓名、住址、父母姓名等年籍資料，被告甲○○明知無法完成聲請人委託之事項，竟意圖為自己不法之所
    有，當場同意承接該案，致聲請人陷於錯誤，而交付委託前
    金新臺幣（下同）八萬元，然被告甲○○收受前開款項後，
    卻拒絕簽署聲請人提出之自備委託合約書，並向聲請人誆稱
    ：國華徵信公司受理委託案件須填寫該公司之定型化委託書
    （下稱委託書），其會將聲請人所委託調查內容逐項填寫於
    該委託書上，如此方得維護聲請人之權益，聲請人不疑有他
    ，遂於空白之該委託合約書上先行簽名。詎被告甲○○竟於
    該委託書上記載「本徵信社負責在委託人（即聲請人）指定
    地點拍攝所有出入之人，以供委託人指認，全程錄影‧‧‧
    」等文字，經聲請人表示與委託內容不符，被告甲○○仍拒
    不修改，聲請人旋表示欲取消該委託案，然被告甲○○拒絕
    返還已收受之委託前金，其後經聲請人多次撥打國華徵信公
    司申訴專線向該公司表達撤銷該委託案之意，被告甲○○均
    拒不接聽，公司主管即被告乙○○亦基於幫助詐欺之犯意，
    多次以無法接聽電話、將開會檢討等語，拒絕聲請人撤銷該
    委託案，聲請人至此方知受騙，嗣被告等復將聲請人所委託
    事項告知全球徵信社。因認被告甲○○、乙○○共同涉有詐
    欺罪嫌，而提出告訴。經臺灣臺北地方法院檢察署檢察官偵
    查後，認無其他積極證據足認被告涉有聲請人所指訴之犯行
    ，犯罪嫌疑不足，而於九十六年七月二十五日，以九十六年
    度偵字第一○八六一號為不起訴處分，惟聲請人收受上揭不
    起訴處分書後，即於法定期間內具狀聲請再議，案經臺灣高
    等法院檢察署檢察長認再議無理由，並於九十六年九月十二
    日，以九十六年度上聲議字第四五五三號處分書駁回再議之
    聲請。聲請人於收受前揭處分書（九十六年十月二日）後，
    十日內（同月九日）委任律師提出聲請交付審判理由狀，向
    本院聲請交付審判，審核聲請人之程序要件，符合刑事訴訟
    法第二百五十八條之一第一項之規定，此有刑事委任狀及聲
    請交付審判理由狀附卷可按，且經本院依職權調閱臺灣臺北
    地方法院檢察署九十六年度偵字第一○八六一號及臺灣高等
    法院檢察署九十六年度上聲議字第四五五三號卷宗核閱無誤
    ，本件聲請程序於法無不合，先予敘明。
三、聲請意旨略以：被告甲○○、乙○○係為國華徵信公司之員
    工及主管，因見聲請人年老可欺，竟基於不法所有之意圖，
    向聲請人諉稱得為聲請人處理相關事務，詐得八萬元款項。
    臺灣臺北地方法院地檢署竟執以被告片面之詞，率予不起訴
    處分，聲請人雖提起再議，臺灣高等法院檢察署亦未審究再
    議理由，而予以駁回，請求交付審判之理由如下：
    （一）聲請人簽署之委託書，僅係被告甲○○假借國華徵信
          公司名義，取信聲請人，以遂行其詐騙之意圖：
          １、按國華徵信公司為依法設立之公司法人，並領有
              主管機關所核發之營利事業登記證，聲請人自有
              理由相信為合法徵信業者，而委託處理事務。
          ２、依據國華徵信公司所印製之定型化委託書所載內
              容，該公司受理客戶委任處理事務之流程，須經
              公司客戶及主管之確認，以防免流弊，足認國華
              徵信公司在處理公司與客戶間交易，均有一定內
              控機制存在。
          ３、被告甲○○如既提出載有國華徵信公司名義之系
              爭委託書予聲請人簽署後，依國華徵信公司規定
              ，應即陳報主管確認。然被告甲○○於與聲請人
              簽署九十五年七月七日委託合約書後，並未依公
              司規定，將委託合約書填註為被告甲○○，足見
              被告甲○○規避公司內控機制意圖甚明確、動機
              並不單純。被告甲○○若僅係私下接案，大可以
              自身名義與聲請人簽約，何須提示國華徵信公司
              印製之委託合約書？顯見被告甲○○於與聲請人
              簽署系爭委託合約書之初，即無欲為聲請人處理
              事務之意，因被告甲○○知道聲請人會因契約逕
              認當事人係國華徵信公司，被告甲○○僅職員，
              因契約所生爭執與被告甲○○無涉，然被告張之
              中確已將聲請人交付之款項據為己有，被告張之
              中不法之意圖業昭然若揭，臺灣臺北地方法院檢
              察署、臺灣高等法院檢察署竟以聲請人係片面指
              摘，認係雙方之民事糾葛為由，為對被告甲○○
              有利之處分。
    （二）被告甲○○係徵信業員工，受有徵信之專業訓練，對
          於如何徵信諒必知之甚稔。被告甲○○既允聲請人，
          於指定之地點拍攝所有出入之人，並全程錄影，然所
          交付給聲請人之影帶，竟均未為全程拍攝，甚有一天
          僅拍攝十七分鐘長度影帶之離譜情事。所拍攝影帶畫
          面，甚多與聲請人指定拍攝之「全球徵信社」無關，
          足證被告甲○○利用國華徵信公司與聲請人簽約行徑
          ，非僅單純私下接案，意在使聲請人因此陷於錯誤交
          付金錢。由被告甲○○交付之影帶（以九十五年七月
          八日為例）顯示，在影像連續拍攝情形下，畫面出現
          之甲○○駕乘車輛時間紀錄器上之時間，竟由原來「
          7 ：29」轉變為「8：24」，相同情形亦發生於九十
          五年七月九日拍攝之影像，在被告甲○○連續拍攝之
          情況下，其所乘車輛之時間紀錄器竟由「11：09」跳
          至「3：34」，顯見被告甲○○坐車上之時間紀錄器
          ，業經被告甲○○任意調整。若非被告甲○○詐騙告
          訴人，何須調整時間紀錄器上時間？被告甲○○之涉
          有詐欺犯行至為明確，臺灣高等法院檢察署竟未斟酌
          ，駁回再議。
    （三）徵信業者利用相同手法詐欺取財，已有前例，聲請人
          於九十五年間曾遭立榮徵信社以相同手法詐得金錢八
          萬元，該案經審理（本院九十六年度易字第七一三號
          詐欺案件）以：業務經理未依委託積極查證處理，向
          聲請人所出示之照片僅係敷衍為由，認涉犯詐欺，予
          以判決處刑。被告甲○○相類行徑，使告訴人交付金
          錢，依據法院就相類案件之處理，應評價為刑法詐欺
          取財犯行。
    （四）臺灣高等法院檢察署再議駁回意旨，僅指聲請人未曾
          證明乙○○確為同案被告甲○○主管，並以被告張之
          中片面證詞，採認乙○○所辯。然被告乙○○確否同
          案被告甲○○之主管，偵查時非不得函請國華徵信公
          司說明、提出資料確認，若國華徵信公司函覆，確認
          被告乙○○為被告甲○○主管，則可確認被告乙○○
          、甲○○串謀，被告甲○○所為被告乙○○有利之證
          言，均為維護之詞。又如被告乙○○未與被告甲○○
          共同詐騙聲請人，又何須於檢察官面前為諸多不實陳
          述，甚與被告甲○○串謀？檢察官對此未加以調查，
          僅以被告片面供述，逕為不起訴認定，所為不起訴處
          分難謂無違誤。
    為此，聲請交付審判，以匡正原不起訴處分以及再議駁回處
    分之違誤，俾符法制等語。
四、然按犯罪事實應依證據認定之，無證據不得認定犯罪事實，
    刑事訴訟法第一百五十四條第二項定有明文。此所謂認定犯
    罪事實之證據，無論其為直接或間接證據，均須達於通常一
    般人均不致有所懷疑，而得確信其為真實之程度，始得據為
    有罪之認定，若其關於被告是否犯罪之證明未能達此程度，
    而有合理性懷疑之存在，致使無法形成有罪之確信，根據「
    罪證有疑、利於被告」之證據法則，即不得遽為不利被告之
    認定（最高法院二十九年上字第三一○五號、四十年臺上字
    第八六號、七十六年臺上字第四九八六號判例意旨參照）。
    且按聲請人之告訴，係以使被告受刑事追訴為目的，其指訴
    是否與事實相符，仍應調查其他證據，以資審認，必被害人
    所述被害情形，無瑕疵可擊，且就其他方面調查，又與事實
    相符，始足據為有罪判決之基礎（最高法院八十一年度臺上
    字第三五三九號判決意旨亦可供參照）。
五、經查：
    （一）被告甲○○於偵查中堅詞否認被訴詐欺犯行，辯稱：
          聲請人來伊公司委託案件時，僅給伊一張照片，說要
          伊跟蹤並幫忙找照片中之人，但伊隨即向聲請人表示
          無法依據前開方式找人，並向聲請人建議可以改成從
          早上八時到凌晨二時由伊至全球徵信社門口全程守候
          、錄影，再將錄影帶交給聲請人指認，聲請人表示同
          意，伊遂填妥國華徵信公司定型化委託書，交由告訴
          人核閱後簽名，其後伊自九十五年七月八日起，至同
          月十三日止總共跟拍了六天，因為係在有人出入的時
          候始開機拍攝，故拍攝影帶之長度約為七、八十分鐘
          ，共計三捲錄影帶，事後聲請人看完伊拍攝的錄影帶
          ，雖沒有找到該名要找的男子，但伊係依據合約跟拍
          ，伊自認沒有詐欺聲請人，至於聲請人指其自備之委
          託合約書草本，伊根本沒有看過，此外，伊也沒有向
          全球徵信社透露國華徵信公司接受聲請人委託跟拍之
          情事等語，而與聲請人指訴情節，各執一詞。惟依據
          卷附之國華徵信公司九十五年七月七日定型化委託書
          ，內容略謂：雙方約定由國華徵信公司負責在聲請人
          （即委託人）指定地點以全程錄影方式拍攝所有出入
          之人，以供聲請人指認，相關費用為每日一萬元，預
          計跟拍七日，費用為七萬元，嗣聲請人指認出委託尋
          找之該男子後，國華徵信公司負責查知該男子之姓名
          、國民身分證號碼、出生年月日、住址、父母姓名資
          料，且由聲請人親自在委託書上委託人欄簽署，有前
          揭委託書一份在卷可稽，堪認被告甲○○所辯尚非無
          據。聲請人固另提出「與國華徵信簽立委託合約內容
          」一紙，指稱：被告甲○○係口頭同意承接委託案後
          ，即將聲請人交付之自備委託合約書丟棄，復另行提
          供空白定型化委託書要求聲請人簽署，再擅自填寫該
          定型化委託書之記載事項，其自始並未同意被告張之
          中所提議之跟拍、攝影等事項，且被告甲○○於跟拍
          過程中，向全球徵信社人員透露該委託案案情云云。
          然而，被告甲○○否認聲請人所指訴之情事，聲請人
          又無法提出證據以證明該份自備委託合約書確曾存在
          ，且聲請人提出之「與國華徵信簽立委託合約內容」
          ，僅係聲請人單方且事後製作，受委託人處根本空白
          ，未經被告甲○○簽署而認許其內容，既經被告張之
          中否認真實性，亦無法證明聲請人指訴之情事。再者
          ，衡諸私法契約之成立，必然經歷當事人雙方意思表
          示之過程，縱於本件契約成立過程中，聲請人確曾向
          被告甲○○表示前揭「與國華徵信簽立委託合約內容
          」所載之內容，惟既經與被告甲○○共同簽立委託書
          ，契約之成立即應以最後雙方合致之委託書內容為斷
          ，聲請人不得再持契約成立過程之要約內容為爭執。
          另觀諸被告甲○○與聲請人親自簽署之委託書，內容
          雖與聲請人提出之「與國華徵信簽立委託合約內容」
          多所不同，然該委託書上「其他事項備載」所敘及之
          委託事項，於客觀上，尚無違反社會常情、經驗法則
          之不合理約定，甚有對聲請人有利之約定，如：「有
          任何糾紛，委託人（即聲請人）不負任何責任，本徵
          信社有負責替客戶保密之義務」；「若查知之資料與
          委託人所指認之人不符合時，則退還九萬元正」等語
          ，徵以聲請人於告訴狀述及：伊前曾遭其他不良徵信
          業者詐騙，血本無歸等語，衡諸常情，聲請人再次委
          請徵信業者處理事務，必會特別謹慎，以免惡事重演
          ，既與被告甲○○當場達成委任契約之合意，焉有還
          容由原不相識之徵信業者被告甲○○事後補載內容，
          即在委託書上簽署並交付八萬元之方式成立合約，置
          己方權益於不確定狀態之可能，此與常情有悖，難以
          採信。末以，聲請人雖謂：被告甲○○向全球徵信社
          透露本件委託案案情，推論其有串謀詐欺故意云云，
          惟亦無積極證據可資證明，亦無法採認為對被告張之
          中不利之佐證。據上，尚難認聲請人以：伊受被告張
          之中詐欺而簽立委託書之指訴無瑕疵，自無從僅憑此
          即遽認被告甲○○涉有詐欺犯行至明。
    （二）聲請人雖以：臺灣臺北地方法院檢察署檢察官不起訴
          及臺灣高等法院檢察署駁回再議之處分有前述疏失，
          聲請交付審判云云。惟聲請人所謂：聲請人簽署之委
          託書，僅係被告甲○○假借國華徵信公司名義，取信
          聲請人以遂行其詐騙意圖等節，並無實據，僅屬猜測
          之詞，自難採信。又聲請人認被告甲○○交付之影帶
          品質具爭議之情事，應純屬民事債務糾葛，核無施用
          詐術之虞，宜循民事途徑解決之，原臺灣臺北地方法
          院檢察署檢察官既已於不起訴處分理由中敘明，臺灣
          高等法院檢察署駁回再議之處分書未再逐一駁斥，對
          認定之結果尚不生影響。至聲請人所舉本院九十六年
          度易字第七一三號判決之事實，乃徵信業者主動電聯
          聲請人「佯稱認識歹徒」，願代查案，取款後卻未積
          極查證等情，業經本院查對無訛，核與聲請人告訴本
          案之情節有異，聲請人請求援引前揭判決認定，遽將
          被告甲○○與聲請人間之徵信紛爭，評價為涉有詐欺
          犯嫌，於法無據。準此，臺灣臺北地方法院檢察署檢
          察官及臺灣高等法院檢察署之處分以：難僅以聲請人
          片面之指訴，遽認被告甲○○涉有詐欺罪嫌；聲請人
          倘就被告甲○○收受八萬元預付前金，或對被告張之
          中交付之跟拍錄影帶內容存有疑義，純屬民事糾葛，
          自宜循民事途徑解決，無積極具體證據足認被告張之
          中涉有詐欺犯行，被告甲○○犯罪嫌疑不足等認定，
          經核適法，尚無不當，聲請人以之聲請交付審判，自
          難採認。
    （三）另被告乙○○於偵查中亦堅詞否認有何詐欺犯行，辯
          稱：伊跟被告甲○○係同事，伊非被告甲○○主管，
          聲請人與被告甲○○的委託糾紛，亦非由伊處理，另
          伊公司申訴電話專線悉由管理處人員接聽處理的，不
          可能由伊接聽，伊僅在聲請人與被告甲○○發生爭執
          時，要求聲請人放低聲量，並循公司正常程序申訴而
          已等語，核與被告甲○○於偵查中之供述相符，足認
          被告乙○○所辯，尚非無稽。且觀諸聲請人告訴被告
          乙○○之部分，僅指稱：伊前撥打申訴、主管專線，
          「不知道係誰接的」，但都同一人，「伊以為被告張
          隆華係被告甲○○主管」，所以一併告他等語，是以
          ，除聲請人基於猜測，片面指訴被告乙○○涉有犯罪
          外，實乏任何確切證據，足資認定被告乙○○為國華
          徵信公司之主管，或負責接聽申訴專線、主管專線之
          人，且曾與被告通話，尚基於與被告甲○○共同犯意
          聯絡而有詐欺聲請人等情。聲請人對被告乙○○之告
          訴，純屬臆度，自不能以此擬制、推測之方法，遽為
          對被告乙○○不利之認定。臺灣臺北地方法院檢察署
          檢察官不起訴及臺灣高等法院檢察署再議處分，均認
          被告乙○○犯罪嫌疑不足，經核無違誤。聲請人雖再
          以：偵查中非不得函請國華徵信公司說明及提出資料
          確認被告乙○○究否為被告甲○○主管云云，認檢察
          官對此未加調查，逕為不起訴認定，難謂無違誤云云
          。惟被告乙○○根本不曾與聲請人見面洽談本件委託
          徵信事項，亦未曾表示係被告甲○○主管之情，已為
          聲請人不爭執，且被告乙○○是否具被告甲○○主管
          身分，核非共同詐欺之構成要件事實，聲請人聲請意
          旨倒果為因，認為：倘被告乙○○為被告甲○○主管
          ，即可推認被告乙○○、甲○○串謀；如被告乙○○
          未與甲○○共同詐騙聲請人，何庸於偵查中為諸多不
          實陳述云云，難以採信，且顯然忽略告訴人告訴意旨
          ，對於被告乙○○與甲○○於被訴共同詐欺犯行中，
          究有何犯意聯絡、行為分擔等節，根本付之闕如；衡
          之本案無積極證據可認定被告甲○○有被訴之詐欺犯
          嫌，已如前述，益徵聲請人前揭主張，實無可採。被
          告乙○○是否為被告甲○○承辦本件徵信案件之主管
          一事，既經被告乙○○、甲○○供述在卷，且非被告
          乙○○遭指訴犯罪之構成要件事實，檢察官認此部分
          事證明確，無再行調查之必要，與不起訴及駁回再議
          之認定結果無影響，尚無違法或不當之虞。聲請人執
          此聲請交付審判，亦無理由。
六、綜上所述，臺灣臺北地方法院檢察署檢察官、臺灣高等法院
    檢察署檢察長均認本案無積極證據可認被告等有何聲請人所
    指之共同詐欺罪嫌，既已調查明確，且述明理由於原不起訴
    處分書或駁回再議處分書，本院對照卷內資料，經核該處分
    均無違誤，原檢察官及臺灣高等法院檢察署檢察長分別予以
    不起訴處分及駁回再議之聲請，洵屬適法，且無不當。聲請
    人因委託被告甲○○所屬之國華徵信公司進行徵信事務，致
    生前述諸多爭議，本應循民事途徑徹底解決，其因逕向被告
    甲○○等求償未果，仍執陳詞，空言指摘前揭處分有上開未
    經調查、斟酌之違誤或不當之處，聲請交付審判，為無理由
    ，應予駁回。
據上論斷，依刑事訴訟法第二百五十八條之三第二項前段，裁定
如主文。
中　　華　　民　　國　  96  　年  　11 　 月    21    日
                  　　刑事第十六庭 審判長法  官  蔡守訓
                                         法  官  吳俊龍
                                         法  官  徐千惠
上正本證明與原本無異。
本裁定不得抗告。
                                         書記官  李典育
中　　華　　民　　國　　96　　年　　11　　月　　22　　日
